【裁判字號】    99,台上,3340
【裁判日期】    990528
【裁判案由】    違反槍砲彈藥刀械管制條例等罪
【裁判全文】
最高法院刑事判決            九十九年度台上字第三三四０號
上  訴  人  甲○○
選任辯護人  趙元昊律師
上列上訴人因違反槍砲彈藥刀械管制條例等罪案件，不服台灣高
等法院中華民國九十九年三月三十一日第二審判決（九十八年度
上訴字第四六六七號，起訴案號：台灣台北地方法院檢察署九十
七年度偵字第二四一三七號），提起上訴，本院判決如下：
    主  文
上訴駁回。
    理  由
一、得上訴第三審（即違反槍砲彈藥刀械管制條例、私行拘禁）
部分
按刑事訴訟法第三百七十七條規定，上訴於第三審法院，非以判
決違背法令為理由，不得為之。是提起第三審上訴，應以原判決
違背法令為理由，係屬法定要件。如果上訴理由書狀並未依據卷
內訴訟資料，具體指摘原判決不適用何種法則或如何適用不當，
或所指摘原判決違法情事，顯與法律規定得為第三審上訴理由之
違法情形，不相適合時，均應認其上訴為違背法律上之程式，予
以駁回。本件原審經審理結果，認為上訴人甲○○有如原判決事
實欄所載一行為同時非法持有均具殺傷力之改造手槍一支、非制
式子彈十二顆；又與正犯楊宗泉（經第一審判刑確定）及數名不
詳姓名之成年男子，共同私行拘禁被害人簡佳琪等犯行，罪證均
明確，因而撤銷第一審關於上開部分之科刑判決，依想像競合犯
等規定，改判從一重論上訴人以未經許可，持有可發射子彈具有
殺傷力之改造手槍罪，累犯，處有期徒刑年陸月，併科罰金新
台幣拾萬元，並諭知罰金如易服勞役之折算標準，及為相關從刑
之宣告；又共同私行拘禁罪，累犯，處有期徒刑肆月。已詳敘其
調查、取捨證據之結果及憑以認定犯罪事實之心證理由；並就上
訴人否認犯行部分之供詞及其所辯各語認非可採，予以論述指駁
。從形式上觀察，原判決關於上開部分尚無足以影響判決結果之
違法情形存在。上訴意旨略稱：（一）上訴人到案後即自承持有
槍枝，主動供述槍枝來源，並帶同警員查獲槍枝，自應依槍砲彈
藥刀械管制條例第十八條第四項規定減輕或免除其刑。原判決未
適用該項規定，自有違誤。（二）上訴人及其原審辯護人於原審
主張證人簡佳琪、簡翠玲（係簡佳琪之姑姑）及簡佳琪之男友陳
韋伸（下稱簡佳琪等三人）於審判外之陳述，均無證據能力，並
經載明於審判筆錄。原判決卻認上訴人不爭執其證據能力，顯與
卷內資料不符，有判決理由矛盾之違法。況縱經當事人於審判程
序同意作為證據者，仍應於判決內具體說明如何審酌該陳述作成
時之情況，認為適當，而得為證據。原判決未予說明，亦有判決
不備理由之違誤。（三）上訴人於私行拘禁簡佳琪之行為繼續中
，以恐嚇之言語要求簡佳琪、陳韋伸還錢，自應視為私行拘禁之
部分行為，僅應論上訴人以私行拘禁罪刑，原判決就恐嚇危害安
全部分，另行論處罪刑，即有違誤等語。惟查：（一）槍砲彈藥
刀械管制條例第十八條第四項規定：「犯本條例之罪，於偵查或
審判中自白，並供述全部槍砲、彈藥、刀械之來源及去向，因而
查獲或因而防止重大危害治安事件之發生者，減輕或免除其刑…
…」。該項規定既謂供述「全部」槍、彈之來源及去向，自係指
已將槍、彈移轉於他人占有之情形而言，不包括仍為自己持有之
情形在內。此觀同條第一項後段係指已移轉他人持有之情形始有
「去向」可明。本件依原判決所認定之事實，上訴人未經許可持
有均具殺傷力之改造手槍一支、非制式子彈十二顆，經警於民國
九十七年十月三十一日凌晨零時許，持搜索票執行搜索，同日凌
晨二時許，在台北市○○○路四一三號前為警查獲上訴人，經上
訴人帶同警員至該址五樓男生公共廁所天花板內，起獲前揭槍、
彈等情；並於理由內說明簡佳琪、陳韋伸於九十七年十月二日於
警局製作筆錄時，即已指訴綽號「貓哥」之上訴人持槍恐嚇，警
察持第一審法官所核發之搜索票執行搜索時，即已知悉上訴人持
有槍、彈等由。本件並非因上訴人於偵查或審判中之自白，而查
獲上訴人持有槍、彈；況查獲之槍、彈仍在上訴人持有中，亦不
符合槍砲彈藥刀械管制條例第十八條第四項減輕或免除其刑之要
件。原判決未適用該項規定，於法並無不合。上訴意旨徒憑己見
而為指摘，自非上訴第三審之合法理由。（二）「被告以外之人
於偵查中向檢察官所為之陳述，除顯有不可信之情況者外，得為
證據。」又被告以外之人於審判中有滯留國外或所在不明而無法
傳喚或傳喚不到之情形者，其於檢察事務官、司法警察官或司法
警察調查中所為之陳述，經證明具有可信之特別情況，且為證明
犯罪事實之存否所必要者，得為證據。刑事訴訟法第一百五十九
條之一第二項、第一百五十九條之三第三款分別定有明文。原判
決業已敘明：證人簡佳琪等三人之警詢筆錄，固屬被告以外之人
於審判外之言詞陳述；惟簡佳琪等三人於原審經傳喚、拘提不到
，有送達回證、拘票及拘提報告書附卷可稽，又簡佳琪等三人接
受警詢調查，係以被害人或證人之身分陳述，查無跡證顯示警察
當時有何違法取供情事，堪認其於警詢時並未遭受任何外力壓迫
，所述應係出於其自由意志無疑，且其三人所述內容，與其他證
據亦相符合，是依當時之客觀外在環境及條件，足以證明其三人
之陳述內容具有可信之特別情況，且其陳述復為證明上訴人犯行
所必要者，符合傳聞證據之例外，應有證據能力等由甚詳。原判
決認定簡佳琪等三人於警詢時之陳述，依刑事訴訟法第一百五十
九條之三第三款規定，有證據能力，已如前述，並非以上訴人不
爭執其證據能力為認定之依據，上訴意旨此部分核係未依卷內訴
訟資料所為之指摘。至於原判決援引證人簡佳琪於偵查中向檢察
官所為之陳述，資為證明上訴人共同私行拘禁犯行之論據之一。
卷查上訴人及其原審辯護人於原審已主張該部分係審判外之陳述
，無證據能力等語，原判決理由載述上訴人及其原審辯護人對該
部分不爭執其證據能力云云，雖有未洽，然上訴人及其原審辯護
人並未指出簡佳琪於偵訊時之陳述，有何顯不可信之情況，既無
除外之情形，依法原得作為證據。是原判決上開贅誤，於其認定
簡佳琪偵訊時之陳述具有證據能力之結果不生影響，依刑事訴訟
法第三百八十條規定，不得執為上訴第三審之適法理由。前揭簡
佳琪於偵訊時之陳述，尚非以當事人於審判程序同意作為證據，
而認其有證據能力，原判決自無說明如何審酌該陳述作成時之情
況，認為適當等由之必要，亦無上訴意旨（二）所述判決不備理
由之違法可言。（三）第三審法院應以第二審判決所確認之事實
為判決基礎，以判斷其適用法律之當否。原判決事實認定上訴人
與楊宗泉及數名不詳姓名之成年男子，共同基於妨害自由之犯意
聯絡，喝令簡佳琪須立即向親友借錢還款否則不得離去，將簡佳
琪私行拘禁，輪流看管。其間，上訴人並另行起意，基於恐嚇危
害安全之犯意，持槍、彈對簡佳琪、陳韋伸恫稱：「不要讓我抓
狂，不用等到天亮，直接將你們帶到山上槍斃後埋起來。」等語
，以加害生命、身體之事恐嚇簡佳琪、陳韋伸，致其二人心生畏
懼等情；並於理由內敘明上訴人所犯各罪，犯意個別，行為互異
，應予分論併罰之旨。則依原判決所確認之事實，上訴人之犯意
既屬各別，其依數罪併罰之例論處，適用法律並無不合。上訴意
旨（三）執以指摘，仍非第三審上訴之適法理由。其餘上訴意旨
，經核亦係就原審取捨證據職權之適法行使，及原判決已明白論
斷之事項，憑持己見泛指為違法，並為單純事實上之爭執，均難
認已符合首揭法定之第三審上訴要件。其此部分上訴違背法律上
之程式，應予駁回。
二、不得上訴第三審（即恐嚇危害安全）部分
按刑事訴訟法第三百七十六條所列各罪之案件，經第二審判決者
，不得上訴於第三審法院，法有明文。本件上訴人恐嚇危害安全
部分，原審撤銷第一審關於該部分之科刑判決，改判依刑法第三
百零五條之規定，論處上訴人罪刑，經核係屬刑事訴訟法第三百
七十六條第一款之案件。依首開說明，既經第二審判決，自不得
上訴於第三審法院，上訴人竟復提起上訴，顯為法所不許，亦應
予駁回。
據上論結，應依刑事訴訟法第三百九十五條前段，判決如主文。
中    華    民    國  九十九  年    五    月  二十八  日
                      最高法院刑事第九庭
                          審判長法官  邵  燕  玲
                                法官  李  伯  道
                                法官  孫  增  同
                                法官  李  英  勇
                                法官  施  俊  堯
本件正本證明與原本無異
                                      書  記  官
中    華    民    國  九十九  年    六    月    一    日
                                                      Ｖ

司法院資訊處製作；財團法人民間司法改革基金會備份。
